【裁判字號】    89,上訴,3644
【裁判日期】    891221
【裁判案由】    強盜
【裁判全文】
臺灣高等法院刑事判決                          八十九年度上訴字第三六四四號
    上  訴  人
    即  被  告  丁○○
    指定辯護人  本院甲○辯護人
右上訴人因強盜案件，不服臺灣板橋地方法院八十九年度訴字第八一○號，中華民國
八十九年八月二十一日第一審判決（起訴案號：臺灣板橋地方法院檢察署八十九年度
偵字第六六四四號）提起上訴，本院判決如左：
    主  文
原判決撤銷。
丁○○攜帶兇器竊盜未遂，因脫免逮捕，而當場施以強暴，累犯，處有期徒刑參年捌
月。
    事  實
一﹑丁○○於民國（下同）八十七年三月三十一日，因犯竊盜﹑偽造文書﹑違反麻醉
    藥品管理條例等罪，為台灣高等法院各判處有期徒刑八月﹑六月﹑四月（如易科
    罰金以銀元三百元折算一日）確定，其上開三罪罪刑並經法院裁定應合併執行有
    期徒刑一年四月，於八十七年十一月二十七日縮刑期滿執行完畢。詎其仍不知悔
    改，於八十八年二月十日十七時三十分許日間，在台北縣中和市○○路六二巷六
    之三號地下室停車場，見丙○○所有之乙○○○－八三八Ｏ號自用小客車停放該
    處，竟意圖為自己不法之所有，攜帶其所有客觀上對人生命、身體安全具危害性
    可供凶器之戊○○○乙支，先破壞該車右前車門鎖後（毀損部分未據告訴及起訴
    ），進入車內坐在右前座著手搜取財物，適車主丙○○準備駕車外出而發現上情
    質問，丁○○未及竊得任何財物即下車假稱其弄錯車云云，惟其趁丙○○不備突
    然以皮包（內置放行竊用之戊○○○）攻擊丙○○頭部後逃逸，丙○○緊追二十
    公尺後，方制服丁○○，丙○○並欲將丁○○帶回前揭車輛旁以拿取丙○○掉落
    之眼鏡及車鑰匙，於途中，丁○○為脫免逮捕欲拿皮包內兇器即戊○○○攻擊丙○○，幸經丙○○將該皮包搶下，丁○○又以拳頭攻擊丙○○頭部，當場對丙○○施強暴以遂行脫逃，嗣經附近住戶發現報警處理，警方趕至現場後逮捕丁○○
    ，並扣得丁○○所有供行竊犯罪用戊○○○乙支（業經台灣板橋地方法院檢察署
    檢察官以八十八年執字第九十六號處分沒收銷毀）。
二﹑案經台北縣警察局中和分局報請並由台灣板橋地方法院檢察署執行科檢察官簽分
    偵辦後由該署檢察官偵查起訴。
    理  由
一﹑訊據被告丁○○僅坦承於右開時地以戊○○○破壞丙○○所有之乙○○○－八三
    八號自用小客車右前車門鎖，並進入車內搜尋財物，惟為丙○○當場發現查獲等
    情，然矢口否認有為脫免逮捕而攻擊丙○○之犯行，辯稱：伊看到丙○○就要逃
    跑，伊被丙○○拉到拿皮包那隻手，當時兩人有拉扯，伊並沒有攻擊丙○○，可
    能是拉扯碰到丙○○，戊○○○一直放在皮包內，伊並沒有拿出戊○○○攻擊丙○○云云。
二﹑經查：
（一）右揭犯罪事實業經被害人丙○○於警訊及本院八十八年度易字第一六七五號案
      件調查時指證甚詳，其於警訊中陳稱：我於八十八年二月十日十七時三十分許
      ，前往台北縣中和自強路六二巷六之三號地下室停車場，欲駕駛我所有之乙○○○－八三八號自用小客車出門時，即發現竊嫌丁○○（經警查詢指認後得知
      ）坐在我車內翻東西欲竊取財物等語（見八十八年度偵字第四五四四號偵查卷
      第六頁正面警訊筆錄）。其於原審法院前開竊盜案件調查時指稱：（何時地被
      偷？）八十八年二月十日下午五點半，於中和市○○路六二巷六之三號地下停
      車場，乙○○○－八三八號自用小客車，我正要進去的時候，我看到被告坐在
      我車子右前座，被告就下車說他弄錯車，但突然拿皮包攻擊我，打我頭部．．
      ．．．．之前是我去追他，追到以後才一陣扭打。（被告當時有無拿戊○○○
      攻擊你？）他先拿皮包攻擊我，後來我追他時，他想從皮包拿戊○○○反擊，
      但還沒有拿出來就已被我制服。（何物被偷？）無。（遭受何損失？）右前車
      門門鎖被破壞。（他如何攻擊你？）他是一下車，說他上錯車，說完後突然手
      拿皮包攻擊我頭部，後來他就拿皮包跑走，我就去追他。（追了幾公尺？）約
      二十公尺。（如何得知他要拿戊○○○攻擊你？）我追到他後，跟他一陣扭打
      制服他，他請我不要打他，我捉他領口回車旁拿眼鏡及鑰匙，因我在之前被他
      用皮包把眼鏡打掉在車旁，回車途中，他又突然拿皮包攻擊我，在攻擊我過程
      中，他就想從皮包拿戊○○○攻擊我，我就把皮包搶過來，後來我把他制服以
      後，我又捉他領口，拿我眼鏡，途中他又用拳頭攻擊我頭部，從我身邊掙脫，
      欲拿機車大鎖，幸好我把他抓住，剛好有住戶下來，就請住戶用大哥大報警等
      語（見原審法院八十八年度易字第一六七五號審理卷第四十五頁背面﹑第四十
      六頁正面﹑背面﹑第四十七頁正面﹑背面﹑第四十八頁正面訊問筆錄、本院卷
      第四十七頁）。
（二）以被害人丙○○與被告素不相識，毫無夙怨，衡情並無設詞構陷被告之理，且
      被告為警查獲時確起出查扣其作案用戊○○○乙把，有該扣案物及台北縣警察
      局中和分局八十八年二月十一日北縣中警刑瑀字第三八三六號刑事案件移送書
      可按，該戊○○○足以破壞自用小客車之車門鎖，對人身體﹑生命安全，當具
      有危害性，足供兇器使用。而被告於原審法院八十八年度易字第一六七五號案
      件調查時亦供稱：當時戊○○○是放在皮包內等語，核與被害人丙○○陳述被
      告置放戊○○○處所相符，被害人丙○○上開指訴應屬事實，被告應係於事實
      欄所載時地，見被害人丙○○所有之乙○○○－八三八號自用小客車停放該處
      ，即意圖為自己不法所有，持其所有﹑客觀上對人生命﹑身體安全具危害性之
      戊○○○乙支，先破壞該車右前車門鎖後，進入車內坐在右前座著手搜取財物
      ，適車主丙○○準備駕車外出而發現上情，被告未能得逞即下車假稱其弄錯車
      云云，惟其又趁丙○○不備以皮包攻擊丙○○頭部後逃逸，為丙○○緊追二十
      公尺後，方被制服，而被告為脫免逮捕，在丙○○欲將其帶回車旁撿拾掉落眼
      鏡時，被告復預備持皮包內兇器即戊○○○攻擊丙○○，經丙○○將該皮包搶
      下，被告旋以拳頭攻擊丙○○頭部，對丙○○施強暴行為以遂行脫逃無誤，被
      告辯稱伊未為脫免逮捕而以皮包或戊○○○攻擊被害人丙○○乙節，無非畏罪
      避重就輕之詞，委無足採。至被告及其父唐柏澐雖於本院及原審審理時陳稱：
      被告患有憂鬱症及精神分裂、肝病等症云云，並於偵查時提出亞東紀念醫院診
      斷證明書各乙紙為證（見偵查卷第五十三頁），該診斷證明雖記載被告罹患重
      鬱症云云，惟觀諸被告為警查獲後於警訊及偵查初訊時均對於其竊盜犯行詳為
      供述，且於原審及本院審理時均能對答如流多所抗辯，再參諸被告竊盜行為當
      時，尚能以戊○○○破壞車鎖進入車內竊盜，經被害人發覺後復攻擊被害人以
      圖兔脫等情，顯見被告於本件行為時精神狀態良好，對於外界事務之知覺、理
      會、判斷能力，衡屬正常，要無精神耗弱或精神喪失之情形，被告事後所提之
      診斷證明書，究不能為被告於竊盜行為時精神喪失或耗弱之有利認定。是本件
      事證已臻明確，被告犯行洵堪認定，應予依法論處。
三﹑核被告持兇器戊○○○著手實施竊盜行為，未能得逞，為脫免逮捕，而攜帶該兇
    器戊○○○並當場施以強暴行為，依刑法第三百二十九條規定，應以犯同法第三
    百三十條第一項﹑第二項之攜帶兇器準強盜罪未遂論處，其著手犯罪之行為而未
    遂，依刑法第二十六條前段規定按既遂犯之刑減輕之。另被告於八十七年三月三
    十一日，因犯竊盜﹑偽造文書﹑違反麻醉藥品管理條例等罪，為台灣高等法院各
    判處有期徒刑八月﹑六月﹑四月（如易科罰金以銀元三百元折算一日）確定，其
    上開三罪罪刑並經法院裁定應合併執行有期徒刑一年四月，於八十七年十一月二
    十七日縮刑期滿執行完畢，有台灣高等法院檢察署刑案紀錄簡覆表可按，其於有
    期徒刑執行完畢後五年內再犯本件有期徒刑以上刑之罪，為累犯，應依刑法第四
    十七條規定加重其刑，並依法先加重後減輕之。至於被告所有供犯罪所用之戊○○○乙支，於原審八十八年易字第一六七五號竊盜案件中宣告沒收後，業經台灣
    板橋地方法院檢察署檢察官於八十八年十二月三十一日以八十八年執字第九十六
    號處分沒收銷毀，有該署檢察官處分命令乙紙在卷足憑（見本院卷第三頁），是
    該戊○○○顯已滅失而不存在，毋庸再行沒收，併予敘明。
四、原審予以論罪科刑，固非無見，惟被告所有供犯罪所用之戊○○○，於原審八十
    八年易字第一六七五號竊盜案件中宣告沒收後，業經台灣板橋地方法院檢察署檢
    察官於八十八年十二月三十一日以八十八年執字第九十六號處分沒收銷毀，有該
    署檢察官處分命令乙紙在卷足憑（見本院卷第三頁），是該戊○○○顯已滅失而
    不存在，毋庸再行沒收，僅於理由欄內說明不再沒收之旨即可，原判決仍予宣告
    沒收，尚有未洽。被告上訴意旨仍執前詞否認犯罪，雖無理由，惟原判決既有可
    議，自應由本院予以撤銷改判。爰審酌被告已有多次竊盜前科，不知悔改再犯本
    罪，及其貪取他人財物之犯罪動機﹑目的﹑手段﹑為被害人發現後為脫免逮捕實
    施強暴行為﹑嚴重危害被害人生命﹑身體﹑財產安全，及其犯罪後坦承竊盜部分
    犯行之態度等一切情狀，仍量處原審所處之刑，以資懲戒。
據上論斷，應依刑事訴訟法第三百六十九條第一項前段、第三百六十四條、第二百九
十九條第一項前段，刑法第三百二十九條﹑第三百三十條第二項、第一項﹑第二十六
條前段﹑第四十七條，判決如主文。
本案經檢察官鄭富銘到庭執行職務。
中    華    民    國    八十九    年       十二     月       二十一     日
                              臺灣高等法院刑事第二十二庭
                                  審判長法  官  許  正  順
                                        法  官  林  明  俊
                                        法  官  邱  同  印
右正本證明與原本無異。
如不服本判決應於收受送達後十日內向本院提出上訴書狀，其未敘述上訴之理由者並
得於提起上訴後十日內向本院補提理由書（均須按他造當事人之人數附繕本）。
                                        書記官  莊  昭  樹
中    華    民    國    八十九    年       十二     月      二十二      日
附錄：本判決論罪科刑法條全文
刑法第三百二十九條
竊盜或搶奪，因防護贓物、脫免逮捕或湮滅罪證而當場施以強暴、脅迫者、以強盜論
。
刑法第三百三十條
犯強盜罪而有第三百二十一條第一項各款情形之一者，處五年以上十二年以下有期徒
刑。
前項之未遂犯罰之。


司法院資訊處製作；財團法人民間司法改革基金會備份。
